【裁判字號】    99,抗,157
【裁判日期】    990712
【裁判案由】    本票裁定
【裁判全文】
臺灣臺中地方法院民事裁定               99年度抗字第157號
抗  告  人  東峰育樂事業有限公司
法定代理人  甲○○
相  對  人  乙○○
上列當事人間聲請本票准許強制執行事件，抗告人對於民國 99
年5月24日本院司法事務官所為99年度司票字第2353號裁定提起
抗告，本院裁定如下：
    主    文
抗告駁回。
抗告程序費用新臺幣壹仟元由抗告人負擔。
    理    由
一、按執票人向本票發票人行使追索權時，得聲請法院裁定後強
    制執行，票據法第 123條定有明文。又本票執票人，依票據
    法第 123條規定，聲請法院裁定許可對發票人強制執行，係
    屬非訟事件，此項聲請之裁定，及抗告法院之裁定，僅依非
    訟事件程序，以審查強制執行許可與否，並無確定實體上法
    律關係存否之效力，法院僅就本票形式上之要件是否具備予
    以審查，即為已足，如發票人就票據債務之存否有爭執時，
    應由發票人提起確認之訴，以資解決，最高法院著有56年台
    抗字第714號判例及57年台抗字第76號判例可資參照。次按
    在票據上簽名者，依票上所載文義負責，二人以上共同簽名
    時，應連帶負責，票據法第5條定有明文。公司之法定代理
    人在支票上除蓋用公司名章外，又自行簽名或蓋章於支票者
    ，究係以代理人之意思，代理公司簽發支票？抑自為發票人
    ，而與公司負共同發票之責任？允宜就其全體蓋章之形式及
    趣旨以及社會一般觀念而為判斷，亦有同院70年度台上字第
    1529號判決可資參照。
二、相對人主張：其執有抗告人於民國96年10月31日所簽發如原
    裁定附表所示之本票2紙，並免除作成拒絕證書，詎屆期提
    示未獲付款，依票據法123條規定聲請裁定許可強制執行等
    情，已據相對人提出本票2紙為證。原裁定予以准許即無不
    合。
三、抗告意旨略以：相對人曾以系爭本票向抗告人之法定代理人
    甲○○個人聲請本票裁定，並業經本院98年度司票字第7052
    號裁定在案。詎又以系爭本票向抗告人再次聲請本件本票裁
    定，顯見系爭本票究竟係由抗告人或甲○○所簽發顯有疑義
    。又相對人既已先向甲○○個人為請求，可見相對人明知系
    爭本票與抗告人無關，兩造間並無任何債權債務關係。而原
    審不察裁定准許相對人強制執行之聲請，實非適法，為此提
    起抗告，並聲明請求廢棄原裁定等語。
四、經查，系爭本票發票人欄自左端開始有甲○○簽名、印文，
    在甲○○簽名、印文之右端，則有抗告人之公司名稱及甲○
    ○之手書簽名（其中甲○○印文與抗告人公司名稱手寫部分
    重疊），本票最右側分別蓋有抗告人公司及甲○○之印文，
    是依此票據形式觀之，甲○○個人及抗告人公司應均為發票
    人，故縱然相對人曾對甲○○以系爭本票聲請本票裁定，仍
    無礙其得再以系爭本票向抗告人公司聲請本件本票裁定。抗
    告人僅以相對人曾對甲○○個人以系爭本票聲請本票裁定，
    即謂孰為發票人顯有疑義，於法無據。至於兩造間實際上是
    否存有債權債務關係，係屬實體上之爭執事項，要非屬本件
    非訟程序所得加以審究，是系爭本票形式上之要件既已具備
    ，仍應准許為強制執行之裁定，原審所為之裁定並無違誤，
    抗告意旨請求廢棄原裁定，為無理由，應予駁回。
五、據上論結，本件抗告為無理由，依非訟事件法第46條、第21
    條第2項、第24條第1項，民事訴訟法第 495條之1第1項、第
    449條第1項、第95條、第78條，裁定如主文。
中    華    民    國    99    年    7   月     12     日
                  民事第三庭  審判長法  官  許秀芬
                                    法  官  許石慶
                                    法  官  曹宗鼎
上正本係照原本作成。
如不服本裁定，僅得於收受本裁定正本送達後10日內，以適用法
規顯有錯誤為理由，向本院提出再抗告狀，須附繕本一份及繳納
再抗告裁判費新台幣1,000元。
中    華    民    國    99    年    7   月     12     日
                                    書記官

司法院資訊處製作；財團法人民間司法改革基金會備份。
